【裁判字號】    99,上訴,1997
【裁判日期】    990819
【裁判案由】    毒品危害防制條例等
【裁判全文】
臺灣高等法院刑事判決                99年度上訴字第1997號
上  訴  人
即  被  告  甲○○
指定辯護人  本院公設辯護人周君穎
上列上訴人因違反毒品危害防制條例等案件，不服臺灣桃園地方
法院99年度重訴字第14號，中華民國99年5月19日第一審判決（
起訴案號：臺灣桃園地方法院檢察署99年度偵字第2897號，及移
送併案案號：同上署99年度偵字第11486號），提起上訴，本院
判決如下：
    主  文
上訴駁回。
    事  實
一、甲○○、王彥人（另經臺灣桃園地方法院檢察署檢察官起訴
    ，現由臺灣桃園地方法院以99年度重訴字第42號案件審理中
    ），以及柬普寨地區某真實姓名年籍不詳綽號「藍仔」之成
    年男子，均明知海洛因係毒品危害防制條例第2條第2項第1
    款所明定之第一級毒品，且係屬懲治走私條例第2條第3項授
    權公告之「管制物品項目及其數額」所列甲類第4款之管制
    進口物品，未經許可不得運輸、私運進口及非法持有。竟仍
    共同基於運輸第一級毒品海洛因及私運管制物品進口之犯意
    聯絡，由王彥人於民國99年1月15日前某時，在桃園縣桃園
    市巨蛋附近某家咖啡館，與甲○○謀議自國外夾帶毒品海洛
    因入境之事宜，並約定事成後要朋分8分之1的夾帶毒品海洛
    因或新臺幣（下同）20萬元予甲○○，以作為甲○○運毒之
    代價。嗣甲○○以其所使用之門號0000000000號行動電話與
    王彥人所使用之門號0000000000號行動電話聯絡，即於99年
    1月15日上午某時，由王彥人駕駛車牌號碼不詳之自用小客
    車搭載至臺灣桃園國際機場搭乘華航CI-861號班機前往柬普
    寨地區，王彥人並給予甲○○1萬8千元作為在柬普寨地區食
    宿之費用，而甲○○於同日抵達柬普寨後，即投宿於王彥人
    指定之金邊福華大酒店（TAI MING PLAZA HOTEL）。後於同
    月22日凌晨4時許，上開柬普寨地區某綽號「藍仔」之成年
    男子，即攜帶5顆包裹有第一級毒品海洛因之保險套毒球及
    潤滑劑1支至甲○○所住宿之前揭飯店，2人一同以該潤滑劑
    將上開5顆海洛因毒球塞入甲○○之身體肛門部位後，甲○
    ○即於同日上午某時，由柬普寨金邊地區搭乘中華航空CI-8
    62號班機欲返回臺灣，嗣於當日下午3時26分入境抵達桃園
    國際機場時，為法務部調查局臺北市調查處（下稱臺北市調
    查處）調查員循線查獲，並於甲○○體中取出查扣以保險套
    包覆之第一級毒品海洛因毒球5顆（合計淨重336.57公克，
    合計驗餘淨重336.22公克，純度71.75%，純質淨重241.49公
    克），並扣得包裹前述毒品所用之保險套5只（空包裝總重
    21.05公克）、搭配門號0000000000號行動電話1具（含SIM
    卡4張）、潤滑劑1支。復依甲○○之供述，而查獲王彥人共
    同為本次運輸第一級毒品之犯行。
二、案經臺北市調查處移送臺灣桃園地方法院檢察署檢察官偵查
    起訴，及移送併案辦理。
    理  由
一、按被告以外之人於審判外之陳述，雖不符前四條之規定，而
    經當事人於審判程序同意作為證據，法院審酌該言詞陳述或
    書面陳述作成時之情況，認為適當者，亦得為證據；當事人
    、代理人或辯護人於法院調查證據時，知有第159條第1項不
    得為證據之情形，而未於言詞辯論終結前聲明異議者，視為
    有前項之同意；刑事訴訟法第159條之5定有明文。查本判決
    下列認定事實所引用之證據資料（包含人證與文書證據、物
    證等證據），並無證據證明係公務員違背法定程序所取得；
    而檢察官、被告甲○○及辯護人對本院提示之卷證，亦均表
    示對於證據能力沒有意見而不予爭執，且迄至言詞辯論終結
    前亦未再聲明異議，本院審酌上開證據資料製作時之情況，
    尚無違法不當或證明力明顯過低之瑕疵，亦認以之作為證據
    ，應屬適當。
二、前開犯罪事實，迭據上訴人即被告甲○○於臺北市調查處詢
    問、檢察官訊問、原審及本院審理時自白不諱，並有臺北市
    調查處搜索扣押筆錄、扣押物品目錄表、臺灣臺北地方法院
    檢察署鑑定許可書、臺北關稅局扣押貨物運輸工具收據及搜
    索筆錄、現場蒐證照片、扣案物品照片、旅客入出境紀錄查
    詢、王彥人所使用之門號0000000000號行動電話通聯紀錄可
    資佐證。而扣案以保險套包覆之毒品5顆，經鑑定結果確含
    第一級毒品海洛因成分，合計淨重336.57公克，合計驗餘淨
    重336.22公克，純度71.75%，純質淨重241. 49公克，空包
    裝總重21.05公克，此有法務部調查局99年3月1日調科壹字
    第09923003870號濫用藥物實驗室鑑定書1件在卷可憑。綜此
    ，由上開證物等補強證物，足證被告前開出於任意性自白核
    與事實相符，自堪為本案認定犯罪事實之證據。是以，被告
    運輸第一級毒品及私運管制物品進口之事證已臻明確，犯行
    堪予認定，應依法論科。
三、查海洛因為毒品危害防制條例第2 條第2 項第1 款所列之第
    一級毒品，並係行政院依懲治走私條例第2 條第3 項規定公
    告之「管制物品項目及其數額」甲項第4 款所列管制進出口
    之物品，不限其數額，均不得私運進口及運輸。再懲治走私
    條例第2 條第1 項所謂私運管制物品進口，係指由國外或自
    大陸地區私運管制物品，進入臺灣地區而言；輸入之既遂與
    未遂，又以是否已進入國界為標準；而運輸毒品罪祇以所運
    輸之毒品已實施運送為已足，並非以運抵目的地為犯罪完成
    之要件，區別該罪既遂或未遂，應以已否起運為準，既已起
    運，構成該罪之輸送行為即已完成，不以抵達目的地為既遂
    條件，最高法院95年度台上字第298 號判決意旨參照。查，
    本案毒品既已運抵桃園機場，並進入我國領域內，被告私運
    管制物品毒品海洛因進口及運輸毒品海洛因之行為皆已經完
    成，即屬既遂。核被告所為，係犯毒品危害防制條例第4條
    第1項之運輸第一級毒品罪及懲治走私條例第2條第1項之私
    運管制物品進口罪。其持有第一級毒品海洛因之低度行為，
    為運輸之高度行為所吸收，不另論罪。被告與王彥人，以及
    柬普寨地區某真實姓名年籍不詳綽號「藍仔」之成年男子間
    ，就上揭犯行具有犯意聯絡及行為分擔，應論以共同正犯。
    又被告以一運輸、私運行為同時觸犯毒品危害防制條例第4
    條第1項之運輸第一級毒品罪、懲治走私條例第2條第1項之
    私運管制物品進口罪，為想像競合犯，應依刑法第55條規定
    ，從一重之毒品危害防制條例第4條第1項之運輸第一級毒品
    罪處斷。再者，被告於偵查中及審判中均自白運輸第一級毒
    品犯行，此有調查詢問筆錄、偵訊筆錄、原審及本院審判筆
    錄可稽，應依毒品危害防制條例第17條第2項之規定，減輕
    其刑。復被告為臺北市調查處調查員查獲後，於調查處詢問
    、偵查中供出毒品來源，並經臺北市調查處借訊指認王彥人
    之照片，因而查獲、逮捕共同正犯王彥人，有法務部調查局
    臺北市調查處覆函及筆錄、通信監察譯文等件可稽（原審卷
    第73至79頁，本院卷第112至134頁），而王彥人所使用之門
    號0000000000號行動電話，確於99年1月14日5時54分7秒、
    56 分12秒、18時46分28秒、21時31分47秒、22時3分5秒與
    甲○○所使用之門號0000000000號行動電話，有密集通聯，
    且依甲○○之供述，及旅客入出境紀錄查詢，可知甲○○係
    經王彥人載送至臺灣桃園國際機場，而於99年1月15日上午6
    時29分出境（偵查卷第23頁），而王彥人所使用之門號
    0000000000號行動電話於該時段之通信基地台恰為「中正機
    場電信中心」，另該行動電話通信基地台多於臺北縣三重市
    ，亦與王彥人設籍於臺北縣三重市相符，此有王彥人所使用
    之門號0000000000號行動電話通聯紀錄及其個人基本資料查
    詢結果附卷可佐（原審卷第25至59、87頁），是被告指述與
    王彥人共犯本案，應堪採信。且王彥人另經臺灣桃園地方法
    院檢察署檢察官提起公訴，現由臺灣桃園地方法院以99年度
    重訴字第42號案件審理中，有王彥人之本院被告前案紀錄表
    及臺灣桃園地方法院檢察署檢察官99年度偵緝字第961號起
    訴書在卷可參，是被告應再依毒品危害防制條例第17條第1
    項規定減輕其刑，並依法遞減之。
四、原審以被告罪證明確，因而適用毒品危害防制條例第4條第1
    項、第17條第2項、第1項、懲治走私條例第2條第1項、第11
    條、刑法第11條、第28條、第55條之規定，並審酌被告行為
    之危害性，幸該等海洛因甫進入我國即為治安單位查獲，尚
    未造成毒害，及被告之犯罪動機、犯罪後坦承犯行並供出共
    犯之態度、且非幕後策劃主導指使者、惡性非重等一切情狀
    ，量處被告有期徒刑十二年六月，及以扣案之第一級毒品海
    洛因5顆（合計淨重336.57公克，合計驗餘淨重336.22公克
    ，純度71.75%，純質淨重241.49公克），依毒品危害防制條
    例第18條第1項前段規定，併予宣告沒收並銷燬，暨扣案用
    以包裝前述第一級毒品海洛因所用之保險套5只（空包裝總
    重21.05公克）、潤滑劑1支，均係共同正犯綽號「藍仔」之
    成年男子所有，供本案運輸第一級毒品罪所用之物，及扣案
    之搭配門號0000000000號行動電話1具（含SIM卡4張）、未
    扣案搭配門號0000000000號行動電話1具（含SIM卡），分別
    係被告及共犯王彥人所有供犯本案運輸毒品連絡用之工具，
    均依毒品危害防制條例第19條第1項前段之規定宣告沒收，
    其中未扣案部分併諭知如全部或一部不能沒收時，追徵其價
    額，尚無不合。被告上訴意旨雖以：被告於警詢、偵查及審
    判中對於犯罪事實皆自白且供出毒品來源，致警方據以找出
    首謀，被告既非首謀，僅係年紀已大，無技之長，身體健康
    不佳，為貪圖小利而遭人利用，其情已憫，原審判決量刑顯
    然過重、失當云云。惟原判決已審酌被告於本案之犯罪情節
    ，已如上述，並於法定刑度之內，予以量定，客觀上並無明
    顯濫權之情形。又按刑法第59條之酌量減輕其刑，必犯罪之
    情狀顯可憫恕，認科以最低度刑仍嫌過重者，始有其適用。
    至於同法第57條規定，科刑時應以行為人之責任為基礎，並
    審酌一切情狀，尤應注意該條所列10款事項，為科刑重輕之
    標準，則為在法定刑內量刑輕重之依據。所謂「犯罪之情狀
    」與「一切情狀」，兩者固非有截然不同之領域，於裁判上
    酌量減輕其刑時，雖亦應就犯罪一切情形予以考量，但仍應
    審酌其犯罪情狀有無「顯可憫恕」之事由。故適用刑法第59
    條酌量減輕其刑時，雖不排除審酌同法第57條所列舉10 款
    之事由，惟其程度必須達於犯罪之情狀「顯可憫恕」者，始
    可予以酌減。查，禁絕毒品政策，乃世界各先進國家之共識
    ，是凡具有一般智識之人，均能有所知悉、瞭解，於此情況
    下，被告竟為事成後朋分8分之1的夾帶毒品海洛因以供自行
    施用作為胃潰瘍止痛之用，鋌而走險，非法運輸大量毒品入
    境我國，造成我國社會正常秩序之潛在危害，且衡其犯罪情
    節，亦無何特殊原因或情狀存在，是以被告上開犯行尚難認
    在客觀上有何足引起一般人同情而確可憫恕之情，要無刑法
    第59條酌減其刑規定適用之餘地。被告徒執前詞指摘原判決
    不當，為無理由，應予駁回。
據上論斷，應依刑事訴訟法第368條，判決如主文。
本案經檢察官陳玉珍到庭執行職務。
中    華    民    國    99    年    8     月    19    日
                  刑事第二十一庭審判長法  官  蔡聰明
                                      法  官  趙文
                                      法  官  楊力進
以上正本證明與原本無異。
如不服本判決，應於收受送達後十日內向本院提出上訴書狀，其
未敘述上訴之理由者並得於提起上訴後十日內向本院補提理由書
（均須按他造當事人之人數附繕本）「切勿逕送上級法院」。
                                      書記官  彭威翔
中    華    民    國    99    年    8     月    19    日
附錄本案論罪科刑法條：
毒品危害防制條例第4條
製造、運輸、販賣第一級毒品者，處死刑或無期徒刑；處無期徒
刑者，得併科新臺幣2 千萬元以下罰金。
製造、運輸、販賣第二級毒品者，處無期徒刑或7 年以上有期徒
刑，得併科新臺幣1 千萬元以下罰金。
製造、運輸、販賣第三級毒品者，處5 年以上有期徒刑，得併科
新臺幣7 百萬元以下罰金。
製造、運輸、販賣第四級毒品者，處3 年以上10年以下有期徒刑
，得併科新臺幣3 百萬元以下罰金。
製造、運輸、販賣專供製造或施用毒品之器具者，處1 年以上7
年以下有期徒刑，得併科新臺幣1 百萬元以下罰金。
前五項之未遂犯罰之。
懲治走私條例第2條
私運管制物品進口、出口逾公告數額者，處7 年以下有期徒刑，
得併科新臺幣3 百萬元以下罰金。
前項之未遂犯罰之。
第1 項所稱管制物品及其數額，由行政院公告之。

司法院資訊處製作；財團法人民間司法改革基金會備份。
